【裁判字號】    97,訴,2998
【裁判日期】    971106
【裁判案由】    違反毒品危害防制條例
【裁判全文】
臺灣彰化地方法院刑事判決              97年度訴字第2998號
公  訴  人  臺灣彰化地方法院檢察署檢察官
被      告  甲○○
上列被告因違反毒品危害防制條例案件，經檢察官提起公訴（97
年度毒偵字第3298號），本院依簡式審判程序審理，判決如下：
    主  文
甲○○施用第一級毒品，累犯，處有期徒刑捌月。
    犯罪事實
一、甲○○前於民國94年間因施用毒品案件，經本院以94年度訴
    字第815 號刑事判決判處有期徒刑8 月、5 月，應執行有期
    徒刑1 年，經上訴臺灣高等法院臺中分院後又撤回上訴而告
    確定，又因贓物案件，經本院以94年度易字第1212號刑事判
    決判處有期徒刑4 月確定，上開2 案經本院以95年度聲字第
    1407號裁定定其應執行刑為有期徒刑1 年3 月確定，復因竊
    盜案件，經臺灣桃園地方法院以94年度壢簡字第1516號刑事
    判決判處有期徒刑4 月確定，又因竊盜案件，經臺灣桃園地
    方法院以95年度易字第330 號刑事判決判處有期徒刑1 年確
    定，嗣經臺灣桃園地方法院依中華民國96年罪犯減刑條例以
    96年度聲減字第134 號裁定，分別減為有期徒刑4 月、2 月
    又15日、2 月、6 月，並定其應執行刑為有期徒刑1 年1 月
    又15日確定，而於96年7 月16日縮刑期滿執行完畢。又因施
    用毒品案件，經本院以89年度毒聲字第4183號裁定令入戒治
    處所施以強制戒治1 年，因執行成效良好認無繼續戒治必要
    ，由本院以90年度毒聲字第407 號裁定停止戒治，於90年2
    月14日釋放出所，所餘戒治期間並付保護管束，迄於90年9
    月2 日保護管束期滿未經撤銷而視為執行完畢釋放。詎仍不
    知悔改，明知海洛因業經公告列為毒品危害防制條例第2 條
    第2 項所列管之第1 級毒品，不得非法持有、施用，竟基於
    施用第1 級毒品海洛因之犯意，於97年7 月11日上午10時許
    ，在臺北市小巨蛋之工地廁所內，以將海洛因粉末摻入香菸
    內點燃吸食之方式，施用第1 級毒品海洛因1 次。嗣於同年
    7 月12日下午9 時30分許，為警在桃園縣桃園市○○路與新
    生路口處因其形跡可疑經盤查而查獲，並經其同意採集其尿
    液送驗後，結果呈嗎啡陽性反應，始查悉上情。
二、案經桃園縣警察局桃園分局報請臺灣桃園地方法院檢察署檢
    察官呈請臺灣高等法院檢察署檢察長令轉臺灣彰化地方法院
    檢察署檢察官偵查起訴。
    理  由
一、本件被告所犯係死刑、無期徒刑、最輕本刑為3 年以上有期
    徒刑以外之罪，其於準備程序就前揭被訴事實為有罪之陳述
    ，經受命法官告知簡式審判程序之旨，並聽取其與公訴人之
    意見後，本院認無不得或不宜改依簡式審判程序進行之處，
    爰依刑事訴訟法第273 條之1 第1 項、第284 條之1 ，裁定
    本案由受命法官獨任進行簡式審判程序，合先敘明。
二、上揭犯罪事實，業經被告於警、偵訊及本院審理時（參見本
    院97年10月30日審判筆錄）坦承不諱，且其於97年7 月13日
    為警查獲時所採驗之尿液，經臺灣彰化地方法院檢察署委託
    警方送請臺灣檢驗科技股份有限公司檢驗結果，確呈嗎啡陽
    性反應，此有桃園縣政府警察局桃園分局被採尿人尿液暨毒
    品真實姓名與編號對照表及該公司97年8 月1 日編號CH/200
    8/70549 號濫用藥物尿液檢驗報告各1 紙附卷可稽。參諸醫
    學臨床實驗及根據英國藥學會出版之文獻Clarke's Isolati
    on and Identification of Drugs乙書第293 頁載：海洛因
    經注射入人體後，在體內迅速水解成6-Monoacety I morphi
    ne，再緩緩繼續水解成嗎啡，然後再循嗎啡之代謝方式排出
    ，同書第431 頁至第432 頁並載有：嗎啡經注射入人體後，
    約50％以上於8 小時內自尿中排出，至24小時排出約90％，
    但48小時後仍有微量可檢出等語。此外，按通常健康成人一
    次注射嗎啡15公絲，而以現行採用蟻醛酸試液及鉬鋑銨酸試
    液檢檢驗其尿液時，注射後8 小時內所排尿液易於檢出；8
    小時至24小時，視其取尿時間及尿量多寡，可能檢出；至24
    小時以後所排之尿液，用上述方法已難檢出，亦據行政院衛
    生署藥物食品檢驗局73年11月30日（73）藥檢壹字第030221
    號函釋明確。是依上開說明，佐以被告前揭尿液檢驗報告，
    足徵被告前開施用第1 級毒品海洛因之自白核與事實相符，
    堪可採為論罪科刑之依據。
三、按犯毒品危害防制條例第10條施用第1 、2 級毒品之罪者，
    檢察官應先聲請法院裁定將被告令送勒戒處所觀察、勒戒，
    經觀察、勒戒後，認無繼續施用毒品傾向者，應即釋放，並
    為不起訴之處分或不付審理之裁定；認有繼續施用毒品傾向
    者，應由檢察官聲請法院裁定令入戒治處所施以強制戒治，
    且經觀察、勒戒或強制戒治執行完畢釋放後，5 年內再犯第
    10條之罪，檢察官應依一般刑事訴訟程序予以起訴論罪科刑
    ，此觀諸毒品危害防制條例第20條第1 項、第2 項、第23條
    第2 項前段規定自明。次按修正毒品危害防制條例就施用毒
    品者，僅於「初犯」及「5 年後再犯」二種情形，有其追訴
    條件之限制，即須於初犯經觀察、勒戒或強制戒治釋放後，
    5 年內均無施用毒品之行為，始能認其前所實施之觀察、勒
    戒或強制戒治已足遮斷毒癮，而得於5 年後再犯時，再予適
    用初犯之規定，重行觀察、勒戒等程序；倘5 年內已經再犯
    ，被依法追訴處罰，縱其第3 次（或第3 次以上）施用毒品
    之時間在初犯釋放5 年以後，即與「5 年後再犯」之情形有
    別，且因已於「5 年內再犯」，顯見其再犯率甚高，原實施
    觀察、勒戒或強制戒治，已無法收其實效，而無5 年戒斷期
    之存在，自無再經觀察、勒戒及強制戒治之必要，應由檢察
    官逕行起訴（最高法院95年度臺非字第59號判決、95年度臺
    非字第65號判決及95年度第7 次刑事庭會議決定足資參照）
    。經查，本件被告前因施用毒品案件，經本院以89年度毒聲
    字第4183號裁定令入戒治處所施以強制戒治1 年，因執行成
    效良好認無繼續戒治必要，由本院以90年度毒聲字第407 號
    裁定停止戒治，於90年2 月14日釋放出所，所餘戒治期間並
    付保護管束，迄於90年9 月2 日保護管束期滿未經撤銷而視
    為執行完畢釋放；復於前開強制戒治執行完畢釋放後5 年內
    ，因施用毒品案件，經本院判處有期徒刑確定之事實，有臺
    灣高等法院被告前案紀錄表、臺灣彰化地方法院檢察署刑案
    資料查註紀錄表各1 份附卷可參，揆諸前開最高法院判決，
    因被告在90年後之5 年內，業有施用毒品之行為，則本次被
    告於97年間再次施用毒品，即與5 年後再犯之情形有別，自
    應逕行起訴。
四、查海洛因為毒品危害防制條例第2 條第2 項所明定之第1 級
    毒品，是核被告所為，係犯同條例第10條第1 項之施用第1
    級毒品罪。被告於此期間內持有第1 級毒品並進而施用，其
    持有之低度行為應為施用之高度行為所吸收，不另論持有毒
    品之罪。又被告前因施用毒品案件，經本院以94年度訴字第
    815 號刑事判決判處有期徒刑8 月、5 月，應執行有期徒刑
    1 年，經上訴臺灣高等法院臺中分院後又撤回上訴而告確定
    ，又因贓物案件，經本院以94年度易字第1212號刑事判決判
    處有期徒刑4 月確定，上開2 案經本院以95年度聲字第1407
    號裁定定其應執行刑為有期徒刑1 年3 月確定，復因竊盜案
    件，經臺灣桃園地方法院以94年度壢簡字第1516號刑事判決
    判處有期徒刑4 月確定，又因竊盜案件，經臺灣桃園地方法
    院以95年度易字第330 號刑事判決判處有期徒刑1 年確定，
    嗣經臺灣桃園地方法院依中華民國96年罪犯減刑條例以96年
    度聲減字第134 號裁定，分別減為有期徒刑4 月、2 月又15
    日、2 月、6 月，並定其應執行刑為有期徒刑1 年1 月又15
    日確定，而於96年7 月16日縮刑期滿執行完畢等情，有臺灣
    高等法院被告前案紀錄表、臺灣彰化地方法院檢察署刑案資
    料查註紀錄表各1 份在卷可按，其於有期徒刑執行完畢後5
    年內，故意再犯本件最重本刑為有期徒刑以上之罪，為累犯
    ，應依刑法第47條第1 項之規定，加重其刑。爰審酌被告前
    有施用毒品之不良素行，歷經觀察、勒戒及戒治程序後，仍
    未能徹底戒絕毒品，顯見意志不堅，有失政府制定毒品危害
    防制條例之立法美意，本不宜寬貸，惟念其施用毒品乃自戕
    一己之身體健康，尚未害及他人，且犯後坦承犯行，暨其智
    識程度、生活狀況等一切情狀，量處如主文所示之刑，以示
    懲戒。
據上論斷，應依刑事訴訟法第273 條之1 第1 項、第299 條第1
項前段，毒品危害防制條例第10條第1 項，刑法第11條前段、第
47條第1 項，判決如主文。
本案經檢察官陳信郎到庭執行職務。
中    華    民    國    97    年    11    月    6     日
                  刑事第七庭    法      官  胡宜如
以上正本證明與原本無異。
如不服本判決，應於送達後10日內向本院提出上訴狀，上訴書狀
應敘述具體理由（須附繕本）。
中    華    民    國    97    年    11    月    6     日
                                書  記  官  蕭秀吉
附錄本案論罪科刑法條：
毒品危害防制條例第10條
施用第一級毒品者，處 6 月以上 5 年以下有期徒刑。
施用第二級毒品者，處 3 年以下有期徒刑。


司法院資訊處製作；財團法人民間司法改革基金會備份。
